【裁判字號】    99,台聲,1185
【裁判日期】    991118
【裁判案由】    聲請返還提存物
【裁判全文】
最高法院民事裁定            九十九年度台聲字第一一八五號
聲  請  人  興松有限公司
法定代理人  林志郎
訴訟代理人  潘正芬律師
上列聲請人因與相對人三立機械工程有限公司間聲請返還提存物
事件，對於中華民國九十九年五月二十七日本院裁定（九十九年
度台抗字第三九五號），聲請再審，本院裁定如下：
    主  文
聲請駁回。
聲請訴訟費用由聲請人負擔。
    理  由
本件聲請人以本院九十九年度台抗字第三九五號裁定（下稱原確
定裁定）有民事訴訟法第四百九十六條第一項第一款規定之情形
對之聲請再審，無非以：原確定裁定未認定相對人假執行所參與
之執行程序是否已終結，即准許相對人之聲請發還其提存之擔保
金，有適用民事訴訟法第一百零四條第一項第三款、第一百零六
條規定顯有錯誤之情形；又相對人假執行係以已失效之債權憑證
為執行名義，為違法之執行，並不因嗣後取得確定裁判而補正，
而台灣高等法院九十九年度抗字第二六○號裁定卻認相對人執已
失效之債權憑證聲請執行，得因嗣後取得確定裁判而繼續執行，
原確定裁定對此未予斟酌，逕認執行程序合法，准相對人聲請返
還擔保金，適用法規亦顯有錯誤云云，為其論據。
惟按民事訴訟法第四百九十六條第一項第一款所謂適用法規顯有
錯誤，係指確定判決所適用之法規，顯然不合於法律規定，或與
司法院現尚有效及大法官會議之解釋，或本院現尚有效之判例顯
然違反者而言，不包括認定事實不當之情形在內。查本件相對人
於前程序以其與聲請人間請求給付工程款事件之訴訟已終結，並
已定二十日以上期間催告聲請人行使權利而未行使為由，向台灣
台北地方法院（下稱台北地院）聲請准予發還其提存於該院八十
四年度存字第三六八○號擔保提存事件之擔保金新台幣一百四十
八萬五千六百四十六元。台北地院以九十八年度審司聲字第四四
五號裁定准予發還，聲請人不服聲明異議。該院以九十八年度審
事聲字第一一三號裁定駁回其異議。聲請人不服提起抗告。台灣
高等法院以九十九年度抗字第二六○號裁定駁回其抗告。聲請人
不服提起再抗告。原確定裁定以：兩造間台北地院八十三年度訴
字第三八六六號訴訟事件，業經判決相對人一部勝訴、一部敗訴
確定，相對人並定二十一日之期間催告聲請人行使權利，而聲請
人未行使，有歷審裁判、存證信函及回執可稽。是兩造間本案訴
訟既已終結，且相對人已定二十日以上之期間，催告聲請人行使
權利而聲請人未行使，則相對人聲請發還擔保金，自應准許。台
北地院司法事務官以裁定准許發還，台北地院及台灣高等法院遞
予維持，於法並無不合。並敘明聲請人之再抗告意旨謂：系爭假
執行程序尚未終結，不得准許發還擔保金，非有理由等詞，爰維
持台灣高等法院裁定，駁回聲請人之再抗告。經核並無適用法規
顯有錯誤之情形。聲請人仍執前詞或指摘與本件應准予發還擔保
金不生影響之事項，聲請再審，不能認為有理由。
據上論結，本件再審之聲請為無理由。依民事訴訟法第九十五條
、第七十八條，裁定如主文。
中    華    民    國  九十九  年   十一   月   十八   日 
                      最高法院民事第七庭
                          審判長法官  陳  淑  敏  
                                法官  黃  義  豐  
                                法官  王  仁  貴  
                                法官  高  孟  焄  
                                法官  阮  富  枝  
本件正本證明與原本無異
                                      書  記  官  
中    華    民    國  九十九  年   十一   月   三十   日
                                                      V

司法院資訊處製作；財團法人民間司法改革基金會備份。
